【裁判字號】    89,台上,1217
【裁判日期】    890525
【裁判案由】    履行契約
【裁判全文】
最高法院民事判決                              八十九年度台上字第一二一七號
    上  訴  人  乙○○
                        指定送.
    被 上訴 人  甲○○
                大華建設股份有限公司
    右  一  人
    法定代理人  林文亮
右當事人間請求履行契約事件，上訴人對於中華民國八十七年十二月十日台灣高等法
院第二審判決（八十七年度上字第九八○號），提起上訴，本院判決如左：
    主  文
上訴駁回。
第三審訴訟費用由上訴人負擔。
    理  由
本件上訴人主張：伊於民國八十三年三月四日向被上訴人購買台北縣汐止鎮○○街三
○七巷一弄五號「雅典王朝」大樓一、二樓房屋、地下室Ｂ區第三一號車位，及其基
地所有權應有部分（下稱系爭房地），總價新台幣（下同）一千三百四十萬元。因系
爭房屋有工程及面積短少之瑕疵，兩造於八十五年一月十日簽立協議書，約定若房屋
、車位坪數與實際面積不符時，伊得請求退還差價。嗣於八十六年五月十九日雙方確
認地政機關登載之二樓房屋面積計算錯誤，經被上訴人同意自伊尚未支付之房地價金
中扣抵。茲因系爭房屋二樓與二樓電、樓梯並不相通，伊未能使用二樓電、樓梯，自
應將該樓、電梯間（下稱二樓梯間）面積二○‧六三平方公尺（六‧二四坪）自房屋
面積中扣除，計短少六‧二四坪，被上訴人自應退還差價九十五萬八千五百七十元。
又伊原購買之Ｂ區地下一樓第三一號車位，面積十一‧六坪，因該車位停車不便，經
兩造同意更換為Ａ區地下二樓第一三三號車位，然面積僅九‧二四坪，短少二‧三六
坪，被上訴人亦應找補三十六萬二千五百三十六元等情，求為命被上訴人給付一百三
十二萬一千一百零六元及自訴狀繕本送達翌日起加付法定遲延利息之判決（第一審命
被上訴人應給付上訴人一百二十八萬四千二百三十八元本息，駁回上訴人其餘部分之
訴。上訴人對其不利部分之判決，未聲明不服）。
被上訴人則以：本件為成屋買賣，上訴人購屋時對於房屋現狀、產權登記情形完全了
解，伊將原已登記為系爭房屋一部分之二樓梯間所有權移轉登記予上訴人，依法並無
不合，房屋所有權面積並無短少之情事。而上訴人因原買受之Ｂ區第三一號停車位停
車不方便，乃要求與伊所有之Ａ區第一三三號停車位互易，伊允其所請，並完成車位
所有權移轉登記，車位之給付亦無瑕疵等詞，資為抗辯。
原審以：本件為成屋買賣，被上訴人業將系爭房、地、車位所有權移轉登記為上訴人
所有等情，為兩造所不爭，堪信為真實。查系爭房屋二樓部分登記面積為一一九‧四
九平方公尺（因地政機關測量錯誤，實際面積為一一二‧九七平方公尺，面積不足部
分之差價，已自上訴人尚未支付之房地價金中扣抵），包含二樓樓梯間面積二○‧六
三平方公尺在內，而系爭房屋二樓與二樓電、樓梯並不相通等情，固為被上訴人所不
爭，然依修正前土地登記規則第七十二條（現行法第七十五條）第一款但書規定，區
分所有權人縱不需使用該共同使用部分，固「得」不登記為該共有人所有，但非「不
得」登記為該共有人所有，且系爭房屋所在之大樓頂樓有全體住戶共同使用之水箱、
電視天線等物，其維護、設置均需經由二樓之電、樓梯，上訴人為共有人之一，亦使
用上開共有物，自應分擔該共有物之面積。從而，被上訴人將「雅典王朝」十七層大
樓，各樓層樓梯間之面積，登記為各該樓層房屋所有人所有，乃屬合理且不違反上開
規定。上訴人主張應將二樓樓梯間面積扣除，並請求被上訴人給付面積因此短少二○
‧六三平方公尺之差價，為無理由。至於上訴人原購Ｂ區地下一樓第三一號車位，因
停車不方便，被上訴人乃應上訴人之要求而以Ａ區第一三三號停車位互易之事實，亦
為兩造所不爭，是以，本件互易之標的為「Ｂ區第三一號車位」與「Ａ區第一三三號
車位」，兩造已將互易標的照原狀交付他方使用，並完成所有權移轉登記，被上訴人
抗辯伊已履行互易契約，為可採信。上訴人以車位面積短少訴請被上訴人退補差價，
亦非有理。因將第一審所為命被上訴人給付一百二十八萬四千二百三十八元本息部分
之判決廢棄，改判駁回上訴人該部分於第一審之訴，經核於法洵無違誤。上訴論旨猶
以：二樓房屋不能與二樓梯間直接相通，即不應負擔二樓梯間之公共使用部分之面積
，互易後之車位面積比原購車位面積短少等詞，指摘原審採證、認事、契約解釋之職
權行使，及贅述理由為不當，求予廢棄原判決，非有理由。
據上論結，本件上訴為無理由。依民事訴訟法第四百八十一條、第四百四十九條第一
項、第七十八條，判決如主文。
中      華      民      國    八十九    年      五      月    二十五    日
                              最高法院民事第六庭
                                  審判長法官  朱  錦  娟
                                        法官  蘇  達  志
                                        法官  顏  南  全
                                        法官  陳  碧  玉
                                        法官  吳  麗  女
      右正本證明與原本無異
                                              書  記  官
中      華      民      國    八十九    年      六      月      七      日


司法院資訊處製作；財團法人民間司法改革基金會備份。
